【裁判字號】    91,交聲,361
【裁判日期】    920225
【裁判案由】    聲明異議
【裁判全文】
臺灣臺南地方法院交通事件裁定                    九十一年度交聲字第三六一號
    移送機關  交通部公路總局嘉義區監理所臺南監理站
    受處分人  正道交通事業有限公司    設台南市○區○○路七七一巷一弄二號
    即異議人
    代表人    林唐秀娥
右列受處分人因違反道路交通管理處罰條例案件，對於交通部公路局嘉義區監理所台
南監理站民國九十一年九月十日所為之裁決處分（處分案號：南監五字第裁七四—Ｎ
00000000號）聲明異議，本院裁定如左：
    主  文
異議駁回。
    理  由
一、聲明異議意旨如異議狀所載（詳見附件）。
二、按汽車駕駛人，駕駛聯結車、大客車、大貨車，駕駛執照吊扣期間駕車者，汽車
    所有人及駕駛人各處新臺幣四萬元以上八萬元以下罰鍰，並當場禁止該汽車駕駛
    人繼續駕駛及扣留其車輛牌照，並吊扣其汽車牌照三個月，道路交通管理處罰條
    例第二十一條之一第一項第五款、第三項分別定有明文。
三、經查：
    （一）本件受處分人即異議人正道交通事業有限公司所有之車牌號碼ＷＢ─六四
          八號營業一般大貨車，係於民國九十一年八月八日上午十時五分許，由異
          議人僱用司機王益男所駕駛，在行經高雄縣湖內鄉○○路與民族路交岔路
          口時，為警攔獲司機王益男係職業大貨車駕駛執照吊扣期間駕駛該大貨車
          ，經高雄縣警察局湖內分局湖內派出警員以司機王益男違反道路交通管理
          處罰條例第二十一條之一第一項第七款之規定為由開單舉發，移送機關即
          交通部公路局嘉義區監理所台南監理站並引舉發單為證裁決異議人罰鍰新
          臺幣六萬元，並吊扣該大貨車汽車牌照三個月等情，有該監理站九十一年
          九月十日南監五字第裁七四—Ｎ00000000號違反道路交通管理事
          件裁決書、該站九十一年九月二日嘉監南字第五０二０四三八號函及高雄
          縣警察局高警交字第Ｎ00000000號舉發違反道路交通管理事件通
          知單各一份在卷可參，且為異議人所不爭執。而該輛大貨車自八十七年十
          月十二日起即登記在異議人名下而為其所有，且本件大貨車司機王益男之
          職業聯結車駕駛執照，業經其於九十一年四月二十六日至交通部公路總局
          嘉義區監理所麻豆監理站辦理易處吊扣一年三個月（即自九十一年四月二
          十六日起至九十二年七月二十五日止）乙節，亦有汽車異動歷史查詢單一
          紙及交通部公路局嘉義區監理所台南監理站以九十一年九月二日嘉監南字
          第五０二０四三八號函及交通部公路總局嘉義區監理所麻豆監理站九二嘉
          監稽違麻一字第一一二號函敘明在卷可憑，故異議人所有之上開大貨車，
          有於前開時、地，由駕駛執照吊扣期間之駕駛人王益男駕駛之違規事實，
          應堪認定。
    （二）次按，新修正增訂之道路交通管理處罰條例第二十一條之一第一項、第三
          項規定大貨車等汽車所有人，因駕駛人有使用註銷之駕駛執照駕駛、無照
          駕駛、駕照吊扣期間駕車等違規事由，亦應同受罰鍰處罰並吊扣該車之牌
          照，係因聯結車、大客車、大貨車等車輛，車體龐大堅固，載運貨物或人
          員之數量亦多，如駕駛不慎而發生交通事故，所造成之財物損失及人員傷
          亡情況，均比一般車輛肇事來得嚴重，故前開車輛行駛於道路上，對於其
          他用路人或車上之乘客而言，本具有較高之危險性；另前述車輛之駕駛人
          ，客觀上復係為汽車所有人所使用，並接受汽車所有人之指示而為之服勞
          務，汽車所有人亦因此而獲取車輛營運之利益，故汽車所有人對於駕駛人
          原應負起嚴格監督管理之義務。基此，為加強右述大型車輛之行車安全，
          並期汽車所有人共負維護交通秩序及確保交通安全之責，如前述車輛之汽
          車駕駛人有處罰條例第二十一條之一第一項各款之違規情形，除對駕駛人
          予以處罰外，對汽車所有人亦科以罰鍰，並吊扣汽車牌照，以促其同負監
          督注意義務。雖本件受處分人即異議人正道交通事業有限公司辯稱：該駕
          駛人王益男係於八十七年六月起，受僱於該公司，於僱用時即要求查看駕
          照正本，經確認無違規事項始予僱用云云。然查，本件駕駛人王益男駕駛
          執照吊扣期間駕駛前開大貨車之違規事實，係發生在九十一年八月八日，
          有前開舉發單可稽，而案發時王益男既係駕駛異議人所有之大貨車，異議
          人對之本有監督管理之責，況異議人只需取得駕駛人之書面同意，即可據
          以向監理機關申請查詢該職業駕駛人之違規情形，是本件駕駛人王益男既
          駕駛執照吊扣期間駕駛大貨車，異議人又為汽車所有人，依前開規定即應
          受罰，是其前開所辯，要係卸責之詞且不足採。
    （三）綜上所述，本件受處分人即異議人正道交通事業有限公司之司機王益男，
          於右述時、地有駕駛執照吊扣期間駕駛大貨車在道路上行駛之事實，既堪
          認定，而異議人又為該輛大貨車之汽車所有人，則移送機關即交通部公路
          局嘉義區監理所台南監理站，據此並引用前開道路交通管理處罰條例第二
          十一條之一第一項第七款、第三項規定，裁處異議人罰鍰新台幣六萬元，
          並吊扣其汽車牌照三個月，於法尚無不當。本件異議經核並無理由，應予
          以駁回。
四、據上論斷，應依道路交通案件處理辦法第十九條，裁定如主文。
中      華      民      國      九十二      年      二    月    二十五  日
                                臺灣臺南地方法院交通法庭
                                    法  官  洪  士  傑
右正本證明與原本無異。
如不服本裁定，應於裁定送達後五日內向本院提出抗告狀。
                                    書記官  孫  鈴  堯
中      華      民      國      九十二      年      三    月      三    日


司法院資訊處製作；財團法人民間司法改革基金會備份。
